---
title: "projet sta302"
output:
  html_document: default
  pdf_document: default
date: '2022-11-16'
---

```{r setup, include=FALSE}
knitr::opts_chunk$set(echo = TRUE)
rm(list=ls())
```

## Data managing

```{r}
base<-read.delim("~/Desktop/Master ST/M2/STA302/projet/base_3C_CVideal.txt")
#View(base)
#base <- read.delim("C:/Users/raphg/Dropbox/Mon PC (LAPTOP-6FCFUDBQ)/Documents/R/projet 302/base_3C_CVideal.txt")
```

```{r warning=FALSE}
library(reshape2)

var <- colnames(base[c("AGE0","AGE1","AGE2","AGE4","AGE5","AGE6")])
var2 <- colnames(base[c("CESDT0","CESDT1","CESDT2","CESDT4","CESDT5","CESDT6")])

Base <- melt(base,id.vars = "ID", measure.vars = var)
Base <- Base[order(Base$ID),]

Base2 <- melt(base,id.vars = "ID", measure.vars = var2)
Base2 <- Base2[order(Base2$ID),]

Base1 <- cbind(Base, Base2[,2:3])

base <- merge(Base1, base, by = "ID")
base <- base[,-c(4,9,16:20,23:27)]

names(base)[2]<-"visite"
names(base)[3]<-"age_vis"
names(base)[4]<-"Score_CESDT"
```

```{r}
library(stringr)
#grepl("AGE", base$age_id) 
base$visite <- str_sub(base$visite, start = 4L)
```

```{r}
write.csv(base, file = "base.csv")
```

# Variables indépendantes du temps

```{r}
var_indep_tps <- unique(base[,c("ID","DC6","AGEFIN6","SEXE","DEM0_6","AGEDEM6","CENTRE","ETUDE_clas0","antidep0","som","AGE0")])
dim(var_indep_tps)
```

Il y a 6626 sujets dans l'étude.

```{r}
var_indep_tps_na <- na.omit(var_indep_tps)
```

Il n'y a pas de données manquante pour ces variables.

```{r message=FALSE}
library(epiR)
library(prettyR)
summary(var_indep_tps)
```
Le score (sur 7 points) médian des sujets de l'étude est de 3 
points (Q1-Q3=2 points-4 points).

```{r}
epi.descriptives(var_indep_tps$AGE0)
epi.descriptives(var_indep_tps$AGEFIN6[var_indep_tps$DC6==1])$arithmetic
epi.descriptives(var_indep_tps$AGEDEM6[var_indep_tps$DEM0_6==1])$arithmetic

```
1550 sujets sont décédés au cours de l'étude. Soit 23.39% des sujets.
Leur âge moyen au décès est de 84.55 ans avec un écart-type de 6.27 ans.
659 sont devenus dément au cours de l'étude. Soit 9.95% des sujets.
Leur âge d'appartition de la démence est de 82.06 ans avec un écart-type de 5.48 ans.
```{r}
freq(var_indep_tps$SEXE)
freq(var_indep_tps$ETUDE_clas0)
freq(var_indep_tps$CENTRE)
freq(var_indep_tps$antidep0)
```
Il y a 4200 femmes/hommes (63.4%) et 2426 hommes/femmes (36.6%).

1256 sujets sont allés dans l'enseignement supérieur (19%).
1351 sujets ont arrêté leurs études après avoir suivis un cursus long dans le secondaire (20.4%).
2450 sujets ont arrêté leurs études après avoir suivis un cursus court dans le secondaire (37.0%).
1566 sujets n'ont pas fait d'étude ou se sont arrêtés après NIVEAU PRIMAIRE (23.6%).

1284 sujets sont suivis à Bordeaux (19.4%), 1640 à Montpellier (24.8%) et 3702 à Dijon (55.9%).

427 sujets (6.4%) avaient un traitement anti-dépresseur à l'inclusion.

#Distribution du score
```{r}
hist(base$Score_CESDT)
hist(log(base$Score_CESDT))
hist(sqrt(base$Score_CESDT))
```
Parmi les transformations basiques, celle donnant une distribution la plus proche d'une distribution gaussienne est la racine carré.


```{r}
library(lattice)
nbmes <- table(Base1$ID[!is.na(Base1[,5])])
quantile(nbmes,probs=(c(0,0.25,0.5,0.75,1)))
```

Le délai considéré est l'age des sujets. A DISCUTER

#Regardons un peu données manquantes

```{r}
table(is.na(base$Score_CESDT))
table(is.na(base$age_vis))
NA_age <- subset(base,is.na(age_vis))
table(is.na(NA_age$Score_CESDT))
```
Pour 9 440 visites nous n'avons ni l'âge du sujet ni le score CES-D. Cela correspond à 4019 sujets.

Pour 647 visites nous n'avons pas le score CES-D correspondant.

```{r}
unique(NA_age$ID)
```

```{r}
NA_age_DCD <- subset(NA_age,DC6==1)
unique(NA_age_DCD$ID)
```
(2469 sujets ont des visites pour lesquelles l'age et le score CES-D ne sont pas renseignés alors qu'ils ne sont pas décédé au cours de l'études. Cela représente 61.4% des sujets pour lesquelles ces données sont manquantes.)

```{r}
NA_CESD <- subset(base,is.na(Score_CESDT))
NA_CESD_DCD <- subset(NA_CESD,DC6==1)
NA_CESD_VIV <- subset(NA_CESD,DC6==0)

unique(NA_CESD$ID)
freq(NA_CESD$visite)
freq(NA_CESD_DCD$visite)
freq(NA_CESD_VIV$visite)

```
Les visites pour lesquelles il manque le plus souvent le score CES-D sont dans l'ordre décroissant la 6ième à la visite initiale.

```{r message=F}
library(tidyr)
library(dplyr)
#NA_seul_CESD <- drop_na(NA_CESD,age_vis)
#freq(NA_seul_CESD$DC6)
#NA_seul_CESD_DCD <- subset(NA_seul_CESD,DC6==1)
#unique(NA_seul_CESD_DCD$ID)
```

```{r}
#base$DonObs <- ifelse(is.na(base$age_vis)|is.na(base$Score_CESDT),1,0)
base$DonManq <- ifelse(is.na(base$age_vis)|is.na(base$Score_CESDT),1,0)
freq(base$DonManq)
DonManq <- subset(base,DonManq==1)
PasDonManq <- subset(base,DonManq==0)
unique(PasDonManq$ID)

freq(DonManq$DC6)
unique(DonManq$ID[DonManq$DC6==1])
unique(DonManq$ID[DonManq$DC6==0])

freq(PasDonManq$DC6)
unique(PasDonManq$ID[PasDonManq$DC6==1])
unique(PasDonManq$ID[PasDonManq$DC6==0])

chisq.test(base$DC6,base$DonManq)$expected
table(base$DC6,base$DonManq)
chisq.test(base$DC6,base$DonManq,correct=F)

DM_DC_VIV <- c(1547,2691)
PasDM_DC_VIV <- c(1547,5074)
tab=matrix(c(DM_DC_VIV, PasDM_DC_VIV),2,2,byrow=T)

chisq.test(tab)$expected
chisq.test(tab,correct=F)

```

Il y a plus de Données Manquantes chez les personnes décédées (logique).

```{r}
freq(DonManq$DEM0_6)
unique(DonManq$ID[DonManq$DEM0_6==1])
unique(DonManq$ID[DonManq$DEM0_6==0])

freq(PasDonManq$DEM0_6)
unique(PasDonManq$ID[PasDonManq$DEM0_6==1])
unique(PasDonManq$ID[PasDonManq$DEM0_6==0])

chisq.test(base$DEM0_6,base$DonManq)$expected
table(base$DEM0_6,base$DonManq)
chisq.test(base$DEM0_6,base$DonManq,correct=F)

DM_Dem_Sain <- c(576,3665)
PasDM_Dem_Sain <- c(659,5962)
tab=matrix(c(DM_Dem_Sain, PasDM_Dem_Sain),2,2,byrow=T)

chisq.test(tab)$expected
chisq.test(tab,correct=F)

freq(DonManq$visite[DonManq$DEM0_6==1])
freq(DonManq$visite[DonManq$DEM0_6==0])

```


```{r message=F}
library(psych)
describeBy(base,base$DonManq)
```


```{r}
freq(DonManq$visite)
freq(PasDonManq$visite)
chisq.test(base$DonManq,base$visite)
```
Plus la visite est tard dans le suivi plus il y a de DM (explicable en parti par les décés).

```{r}
freq(DonManq$SEXE)
freq(PasDonManq$SEXE)
chisq.test(base$DonManq,base$SEXE,correct=F)$expected
```
plus grande part de SEXE=0 dans les données manquantes comparé aux données pas manquantes.

# Retrait 5 sujets sans CES-D

```{r}
base2 <- subset(base, ID!=621&ID!=3874&ID!=5039&ID!=5432&ID!=5433)
base2$delai_init <- base2$age_vis-base2$AGE0
base2$CESD_rac_carr <- sqrt(base2$Score_CESDT)
```

#plots des trajectoires + plot délai

```{r}
color <- base2$ID
xyplot(log(Score_CESDT+0.5)~delai_init,group=ID,data=base2,col=color,lwd=2,type='l',bty='n')
```

# Avec transformation racine carrée du score CES-D

```{r}
xyplot(CESD_rac_carr~delai_init,group=ID,data=base2,col=color,lwd=2,type='l',bty='n')
```

```{r}
library(ggplot2)
p <- (ggplot(base2)
+ geom_line(aes(x = delai_init, y = CESD_rac_carr, group = ID), color="grey30", alpha = 0.8)
+ stat_smooth(aes(x = delai_init, y = CESD_rac_carr), method = "loess", size = 0.75)
+ theme_bw()
+ xlab("Temps depuis l'entrée dans l'étude (en d'années)")
+ ylab("Racine carré du Score CESD")
)
p

```

#modele depression~age (intercept+pente vs intercept seul)
#Modèle avec racine carré du score CES-D (pour que Y soit normal)

```{r}
m_vide_intETpente_transfoY_del <- hlme(CESD_rac_carr ~ I(delai_init/5),
random=~ (1+I(delai_init/5)), subject="ID",
data = base2, verbose=F)
m_vide_int_transfoY_del <- hlme(CESD_rac_carr ~ I(delai_init/5),
random=~ 1, subject="ID",
data = base2, verbose=F)
#problème convergence modèle qu'avec intercept
summary(m_vide_intETpente_transfoY_del)
summary(m_vide_int_transfoY_del)


devm1m2 <- 2*-47006.44 - 2*-47177.09 
pm1m2 <- 0.5*(1-pchisq(devm1m2,df=2)) + 0.5*(1-pchisq(devm1m2,df=1))
pm1m2
```

On garde la pente aléatoire.

#effets aléatoires indépendants ?
```{r}
m1indep <- lme(fixed = CESD_rac_carr ~ delai_init,
              data = base2,
              random = list(~ 1 |ID, ~-1 + delai_init|ID) ,method="ML",na.action=na.omit )
summary(m1indep)
anova(m1indep,m_vide_intETpente_transfoY_del)
#rapport vraissemblance
devm1indep <- 2*logLik(m_vide_intETpente_transfoY_del) - 2*logLik(m1indep)
p <- 1-pchisq(devm1indep ,df=1)
p
```

Les effets aléatoires semblent être corrélés entre eux.

#SEXE
```{r}
mSEXE <- lme(fixed=CESD_rac_carr~delai_init*SEXE,data=base2,random=~delai_init|ID,method="ML",na.action=na.omit)
summary(mSEXE)
```

Ici l'intéraction avec le sexe est non pertinente

```{r}
mSEXE <- lme(fixed=CESD_rac_carr~delai_init+SEXE,data=base2,random=~delai_init|ID,method="ML",na.action=na.omit)
summary(mSEXE)
```

Nous gardons sans interaction

#Antidépresseur

```{r}
mAntidep <- lme(fixed=CESD_rac_carr~delai_init*antidep0,data=base2,random=~delai_init|ID,method="ML",na.action=na.omit)
summary(mAntidep)
```

Nous avons ici une interaction significative

#Niveau d'éducation

```{r}
mNivEduc <- lme(fixed=CESD_rac_carr~delai_init*ETUDE_clas0,data=base2,random=~delai_init|ID,method="ML",na.action=na.omit)
summary(mNivEduc)
```

Nous avons ici une interaction non  significative

```{r}
mNivEduc <- lme(fixed=CESD_rac_carr~delai_init+ETUDE_clas0,data=base2,random=~delai_init|ID,method="ML",na.action=na.omit)
summary(mNivEduc)
```

#age initial

```{r}
mAgeInit <- lme(fixed=CESD_rac_carr~delai_init*I(AGE0-65),data=base2,random=~delai_init|ID,method="ML",na.action=na.omit)
summary(mAgeInit)
```

Nous avons ici une interaction significative

#Ville

```{r}
mVILLE <- lme(fixed=CESD_rac_carr~delai_init*CENTRE,data=base2,random=~delai_init|ID,method="ML",na.action=na.omit)
summary(mVILLE)
```

Nous avons ici une interaction significative

#score cardiovasculaire
```{r}
mCardioVasc <- lme(fixed=CESD_rac_carr~delai_init+som,data=base2,random=~delai_init|ID,method="ML",na.action=na.omit)
summary(mCardioVasc)
```
```{r}
mCardioVasc_int <- lme(fixed=CESD_rac_carr~delai_init*som,data=base2,random=~delai_init|ID,method="ML",na.action=na.omit)
summary(mCardioVasc_int)
```

Nous avons ici une interaction significative

#modèle

```{r}
modele <- lme(fixed=CESD_rac_carr~delai_init*(som+factor(CENTRE)+factor(antidep0)+I(AGE0-65))+factor(ETUDE_clas0)+factor(SEXE),data=base2,random=~delai_init|ID,method="ML",na.action=na.omit)
summary(modele)#mettre Dijon en ref pour le centre
```

```{r}
modele_interSOM = lme(fixed=CESD_rac_carr~delai_init*(CENTRE+antidep0+I(AGE0-65))+ETUDE_clas0+SEXE+som,data=base2,random=~delai_init|ID,method="ML",na.action=na.omit)
summary(modele_interSOM)

```

```{r}
plot(modele)
#hétéroscédasticité
head(modele$fitted)
head(modele$residuals)
head(modele$coefficients$random$ID)
```
Il y a ici un problème d'hétéroscédasticité.

```{r}
#rajouter la densité au dessus
{
par(mfrow=c(1,2))
hist(modele$coefficients$random$ID[,1],xlab="intercept",main="predicted random intercept")
hist(modele$coefficients$random$ID[,2],xlab="pente",main="predicted random slope")
}
```

#hlme package lcmm pour Autoregressif et Brownien

```{r}
library(lcmm)
hlmeModele <- hlme(CESD_rac_carr ~ I(delai_init/5)*(factor(CENTRE)+factor(antidep0)+I(AGE0-65)+som)+factor(ETUDE_clas0)+factor(SEXE),
random=~ (1 + delai_init), subject="ID",
data = base2, verbose=F)

summary(hlmeModele)
```

```{r}
hlmeAR <- hlme(CESD_rac_carr ~ I(delai_init/5)*(factor(CENTRE)+factor(antidep0)+I(AGE0-65)+som)+factor(ETUDE_clas0)+factor(SEXE),
random=~ (1 + delai_init), subject="ID",
data = base2,cor=AR(delai_init), verbose=F)

summary(hlmeAR)
```

```{r}
summarytable(hlmeAR,hlmeModele,which=c("npm","loglik","AIC"))
```

```{r}
tab <- cbind(summary(hlmeAR)[,-3],summary(hlmeModele)[,-3])
```

```{r}
base <- readRDS("base.rds")
base2 <- readRDS("base2.rds")
base2$time_5 <- base2$delai_init/5

#hlmeAR <- hlme(CESD_rac_carr ~ time_5*(factor(CENTRE)+factor(antidep0)+I(AGE0-65)+som)+factor(ETUDE_clas0)+factor(SEXE)+factor(SEXE):som,
     #          random=~ (1 + time_5), subject="ID",
     #          data = base2,cor=AR(time_5), verbose=F)


#lme(fixed = logPSA ~ times+ I((times-2)*(times>2))
    #,
    #data = data_long,
   # random = ~ times+I((times-2)*(times>2))| id ,method="ML",na.action=na.omit )
####

# creation des variables centres


base$CENTRE1= ifelse(base$CENTRE==1,1,0)
base$CENTRE2=ifelse(base$CENTRE==3,1,0)


base2$CENTRE1= ifelse(base2$CENTRE==1,1,0)
base2$CENTRE2=ifelse(base2$CENTRE==3,1,0)



  lmeAR=lme(fixed=CESD_rac_carr~ time_5*(CENTRE1 + CENTRE2+ antidep0+I(AGE0-73)+som)+factor(ETUDE_clas0)+factor(SEXE)+factor(SEXE):som
  , random=~ time_5 | ID,
    data = base2, method="ML",na.action=na.omit)



summary(lmeAR)

AIC(lmeAR)

## Modele de Cox

#delai demence

base2$delai_dem=base2$AGEDEM6-base2$AGE0

median(base2$AGE0)

##

base$delai_dem=base$AGEDEM6-base$AGE0

base <- subset(base, ID!=621&ID!=3874&ID!=5039&ID!=5432&ID!=5433)


coxFit=coxph(Surv(delai_dem,DEM0_6)~antidep0+CENTRE1+CENTRE2+ I(AGE0-73)+ factor(ETUDE_clas0)+factor(SEXE)+som + factor(SEXE)*som, data=base,x=T)
summary(coxFit) 




###


#jm1=jointModel(lmeObject = lmeAR,
 #          survObject = coxFit,
 #          cluster="ID",
 #          timeVar = "time_5",
  #         parameterization = "value", # association = pente courante non bruité
  #         method = "spline-PH-aGH",
   #        control = list(GHk = 3),
   #        verbose = TRUE)

#summary(jm1)
#summary(lmeAR)
#summary(coxFit)


dForm <-
  list( fixed = ~ 1 + (CENTRE1 + CENTRE2+ antidep0 + I(AGE0 - 73) +som),               
        
        indFixed = c(2,12:16),
        
        random = ~ 1 ,
        indRandom = 2)



jm3=jointModel(lmeObject = lmeAR,
           survObject = coxFit,
           timeVar = "time_5",
           parameterization = "both", # association = pente courante non bruit?e
           method = "spline-PH-aGH",
           derivForm = dForm, # d?finition de la pente courante non bruit?e
           control = list(GHk = 3),
           verbose = TRUE)

summary(jm3)


# test


```

#### Adéquation 

##### Pour le modèle mixte linéaire

```{r}
qqnorm(lmeAR)
```


```{r}
# plot residus standardisés : ici bien homoscédastiques
plot(lmeAR)
```

```{r}
# valeurs fittées au niveau marginal (fixed) et individuel (ID)
head(lmeAR$fitted)
```

```{r}
# résidus au niveau marginal (fixed) et individuel (ID)
head(lmeAR$residuals)
```

```{r}
# matrice donnant les effets aléatoires prédits
head(lmeAR$coefficients$random$ID)
```

```{r}
hist(lmeAR$coefficients$random$ID[,1],xlab="intercept",main="predicted random intercep")
hist(lmeAR$coefficients$random$ID[,2],xlab="pente",main="predicted random slope")
```

##### Pour le modèle conjoint

```{r}
plot(jm3)
```

```{r}
head(cbind(
  "Marg" = fitted(jm3, process = "Longitudinal"),
  "Subj" = fitted(jm3, process = "Longitudinal", type = "Subject")))
```


```{r}
# fonction de survie (marginale et spécifique au sujet)
head(cbind(
  "Marg" = fitted(jm3, process = "Event"),
  "Subj" = fitted(jm3, process = "Event", type = "Subject")))
```

```{r}
# On peut construire des intervalles de confiance à $95\%$ # pour les effets fixes du sous-modèle longitudinal 
round(confint(jm3, parm = "Longitudinal"), 3)
```

```{r}
# et pour les risques relatifs issus du sous-modèle de survie.
round(exp(confint(jm3, parm = "Event")), 3)
```


```{r}
intervals(lmeAR) 
```
t











